【裁判字號】    95,易,2465
【裁判日期】    951114
【裁判案由】    妨害自由等
【裁判全文】
臺灣臺中地方法院刑事判決              95年度易字第2465號
公  訴  人  臺灣臺中地方法院檢察署檢察官
被      告  甲○○
            丁○○
上列被告因妨害自由等案件，經檢察官提起公訴（95年度偵字第6
670號），本院判決如下：
    主    文
甲○○被訴傷害部分不受理；被訴強制部分無罪。
丁○○以強暴妨害人行使權利，處拘役拾日，如易科罰金，以
銀元佰元即新台幣玖佰元折算壹日。
    事    實
一、甲○○、丁○○因曾與戊○○交往，發現戊○○另與乙○○
    交往，乃於民國95年2月21日某時許，由丁○○駕駛車號LQ
    ─2088號自小客車搭載甲○○，欲找戊○○理論，於同日16
    時許，兩人途經臺中市○○區○○路3段130號黎明郵局前，
    看見戊○○所駕車號7227-NT號自小客車停在該處，等待前
    往黎明郵局郵寄物品之乙○○，丁○○乃將自小客車暫停在
    黎明郵局對面路邊，由甲○○先行下車跨越道路至郵局門口
    戊○○停車處，拍打戊○○自小客車車窗玻璃，要求戊○○
    打開車門讓其上車，適乙○○自黎明郵局走出，甲○○即與
    乙○○發生拉扯，兩人並分別受有傷害（傷害部分均據甲○○、乙○○撤回告訴），戊○○見狀即拿起行動電話撥打求
    援，丁○○則基於強制之犯意，上前從戊○○所駕前開車輛
    之駕駛座後方，強行奪下戊○○手中之行動電話，丟置於戊○○所駕車輛駕駛座椅背之置物袋中，而以此強暴方式妨害
    戊○○撥打電話之權利。戊○○於情急之下，欲以其所有之
    照相機拍照蒐證時，丁○○並接續前開強制之犯意，與戊○○發生拉扯，並拉住戊○○所持相機的繩子，欲阻止戊○○
    照相，而妨害其拍照之權利，並致戊○○身體受有傷害（傷
    害部分，業據戊○○撤回告訴），惟經戊○○緊抓住相機機
    身而未遭丁○○搶下相機。
二、案經戊○○、乙○○訴由臺中市警察局第六分局報告臺灣臺
    中地方法院檢察署檢察官偵查起訴。
    理    由
甲、證據能力部分：
    按被告以外之人於審判外之言詞或書面陳述，除法律有規定
    者外，不得作為證據，刑事訴訟法第159 條第1 項固定有明
    文。惟被告以外之人於審判外之陳述，雖不符同法第159 條
    1 至之4 之規定，而經當事人於審判程序同意作為證據，法
    院審酌該言詞陳述或書面陳述作成時之情況，認為適當者，
    亦得為證據。又當事人、代理人或辯護人於法院調查證據時
    ，知有第159 條第1 項不得為證據之情形，而未於言詞辯論
    終結前聲明異議者，視為有前項之同意，同法第159 條之5
    亦定有明文。查本案證人戊○○於警詢中之指述，為審判外
    之陳述而屬傳聞證據，公訴人及被告於本院準備程序及審判
    程序中對於證人戊○○於警詢中之指述，均表示沒有爭執，
    且迄於言詞辯論終結前亦未聲明異議。本院審酌其陳述及證
    據資料作成時之情況，核無違法取證或其他瑕疵，認為以之
    作為證據為適當，又證人戊○○偵查中之指述，並無顯不可
    信之情形，依同法第159條之1第2項規定，亦得為證據，故
    證人戊○○於審判外之陳述及相關證據資料，自得做為證據
    ，合先敘明。
乙、實體部分：
壹、被告丁○○部分：
一、訊據被告丁○○固不否認有於前開時、地，奪下戊○○手中
    之行動電話，丟置於戊○○所駕車輛駕駛座椅背之置物袋中
    ，惟矢口否認有與戊○○發生拉扯，拉住戊○○所持相機的
    繩子，阻止戊○○照相之情事，辯稱：伊沒有去搶相機，只
    是要看戊○○手中的相機是否為伊所有的那台相機云云。經
    查，被告丁○○於前開時、地，與戊○○發生拉扯一事，業
    經證人戊○○於本院審理時證稱：「（問：95年2 月21日下
    午4 點的時候，在黎明郵局前面，你跟被告二人發生何事？
    ）我的車子被丁○○、甲○○共乘的車子賭住，車子是丁○○開的，瞬間甲○○用手掌拍打我的車窗，當時我有點驚恐
    ，只知道我被圍堵，我在等乙○○小姐寄郵件，這個時候甲○○跑去追打乙○○，然後丁○○也下車幫甲○○，我開後
    車窗要讓乙○○上車，‧‧‧‧，我隱約看到他們二個人過
    來拉乙○○，之後我拿手機打電話報警，這個時候丁○○打
    開車門從後面奪走我的手機，我下車要回我的手機，結果他
    說沒有拿，後來報警之後請警察幫我找出來，那個手機是被
    丟在我駕駛座椅背的袋子裡。那個時候我手機被拿走，我要
    採證，我想過來到前座拿相機我要去採證，那個時候甲○○
    就過來打我胸口，他只是打我、拉我手臂，就是作傷害我的
    動作，沒有搶相機，甲○○打了以後我要採證，但是我的車
    子還是被他們的車子堵住，所以沒有辦法採證。之後丁○○
    有試圖要搶我相機，有拉到帶子，但是我整個手拿著相機，
    所以沒有被搶走‧‧‧‧」等語（本院卷第86頁），並有乙○○以行動電話拍攝被告丁○○拉扯戊○○所持相機之照片
    1 紙附卷可參（偵查卷第12頁、第44頁），足見證人戊○○
    前開所述為真。而被告丁○○既於證人戊○○手持相機欲拍
    照時拉扯前開相機之繩子，其欲阻止證人戊○○以前開相機
    拍照之意圖甚為明顯，雖嗣後該相機未遭被告丁○○奪下，
    然其已妨害證人戊○○權利之行使至為明確。是本件事證明
    確，被告丁○○之強制犯行，應足認定。
二、論罪科刑：
(一)、按行為後法律有變更者，適用行為時之法律。但行為後之法
    律有利於行為人者，適用最有利於行為人之法律，刑法第2
    條第1項定有明文，茲因本件論罪科刑所適用刑法業於94年2
    月2日以華總一義字第09400014901號令修正公布，並自95年
    7月1日起施行，法律有下列變更，爰比較新舊法如下：
１、關於法定刑罰金刑部分，修正後刑法第33條第5款規定「罰
    金：新臺幣一千元以上，以百元計算之」，與修正前刑法第
    33條第5款規定「罰金：一元以上」不同。比較新舊法結果
    ，以舊法較有利於被告，故依刑法第2條第1項前段規定，本
    案關於刑法第304條第1項之法定刑罰金部分，自應適用行為
    時之法律即修正前刑法第33條第5款規定決定其罰金部分之
    法定刑。
２、關於易科罰金之折算標準，修正後刑法第41條第1項修正提
    高為「以新臺幣1,000元、2,000元、3,000元折算1日」，並
    刪除「因身體、教育、職業或家庭之關係，執行顯有困難者
    」之條件，第2項增訂「前項規定於數罪併罰，其應執行之
    刑未逾6月者，亦適用之」，而修正前刑法第41條第1項規定
    「得以1元以上3元以下折算1日（復依修正前罰金罰鍰提高
    標準條例第2條規定，係就原定數額提高為100倍折算1日即
    銀元100元以上300元以下折算1日）」，故關於易科罰金折
    算標準，以修正前之折算標準對被告較為有利，應依刑法第
    2條第1項本文規定，適用修正前刑法第41條第1項前段、修
    正前罰金罰鍰提高標準條例第2條規定，定其易科罰金之折
    算標準。
３、關於牽連犯之規定，修正後刑法第55條刪除有關牽連犯之規
    定，因本件行為均在新法施行前，故以修正前之規定較有利
    於行為人，應依刑法第2條第1項前段之規定，適用修正前刑
    法第55條之規定。
４、綜上所述，經本院綜合比較結果，修正後刑法之規定並非較
    有利於被告，參酌修正後刑法第2條第1項前段、但書規定之
    「從舊從輕」原則，本案應適用修正前前揭刑法規定為法條
    適用之依據。
(二)、核被告丁○○所為，係犯刑法第304條第1項之強制罪。爰審
    酌被丁○○僅因一時衝突，即恣意而為，妨害他人行使權利
    ，缺乏法治觀念，其行為動機、手段、被害人受害程度及被
    告犯後態度等一切情狀，量處如主文所示之刑，並諭知易科
    罰金之折算標準。
三、公訴意旨另以：被告丁○○在前開時、地，於戊○○手持照
    相機拍照蒐證時，強行扯下戊○○手上之照相機，致戊○○
    因而受有頸擦傷、胸痛、右肩關節挫傷、左掌關節挫傷等傷
    害，因認被告丁○○此部分涉犯刑法第277條第1項之傷害罪
    嫌等語。惟按告訴乃論之罪，告訴人於第一審辯論終結前，
    得撤回其告訴；又告訴經撤回者，法院應諭知不受理之判決
    ，刑事訴訟法第238條第1項，及第303條第3款定有明文。經
    查，被告丁○○被訴前開傷害罪部分，依刑法第287 條前段
    之規定須告訴乃論。而告訴人戊○○於本院審理中，當庭撤
    回告訴（本院卷第53頁），本應為不受理之諭知，惟公訴意
    旨認此部分如成立犯罪，與前開論罪科刑之強制罪間有牽連
    犯之裁判上一罪關係，且被告上開行為，均於新法修正施行
    前，而有修正前刑法55條後段規定之適用，爰不另為不受理
    之諭知，附此敘明。
貳、被告甲○○部分：
一、無罪部分：
(一)、公訴意旨略以：被告甲○○於前開時、地，於戊○○見到甲○○、與乙○○之衝突後，下車欲撥打電話，即基於強制犯
    意，強行奪下戊○○之行動電話，而施強暴手段妨害戊○○
    權利之行使，並丟向戊○○上開自小客車後座，因認被告甲○○涉有刑法第304條第1項之強制罪等語。
(二)、按犯罪事實應依證據認定之，無證據不得認定犯罪事實；不
    能證明被告犯罪者，應諭知無罪之判決，刑事訴訟法第154
    條第2項、第301條第1項定有明文。而所謂認定犯罪事實之
    證據，係指足以認定被告犯罪之積極之證據而言，該項證據
    自須適合於被告犯罪事實之認定，始得採為斷罪資料。經查
    ，證人戊○○於前揭時、地持行動電話欲撥打時，係遭被告
    丁○○強行奪走，非被告甲○○一節，迭經證人戊○○於警
    詢、偵查及本院審理中證述明確，並經被告丁○○自承在卷
    ，復依當時雙方衝突之發生情況，被告丁○○顯係基於單獨
    犯意為此強制行為，難認與被告甲○○有何犯意聯絡，而推
    由被告丁○○下手行之。從而，此部分查無確切之證據足以
    證明被告甲○○有公訴意旨所指之強制罪嫌，是被告甲○○
    被訴涉有刑法第304條第1項之強制罪嫌，尚屬不能證明，依
    前開說明，應為被告甲○○此部分無罪之諭知。
二、不受理部分：
(一)、公訴意旨略以：被告甲○○於前開時、地，與乙○○發生拉
    扯，而各自基於傷害犯意，乙○○（乙○○被訴傷害部分，
    業經本院另行判決）以徒手拉扯甲○○手指及頭髮，甲○○
    亦還手拉扯乙○○頭髮及手部，並以口咬傷乙○○手指，而
    傷害人之身體，致乙○○因而受有右手第五手指開放性傷口
    、左上臂挫傷、右臉磨損或擦傷等傷害，甲○○因而受有左
    手指挫傷、關節痛、手部、臉部擦傷等傷害，其後戊○○見
    狀下車欲撥打電話，甲○○見狀乃承前傷害犯意，以徒手方
    式掐住及搥打戊○○頸部及胸口，致戊○○因而受有頸擦傷
    、胸痛、右肩關節挫傷、左掌關節挫傷等傷害，因認被告甲○○此部分涉犯刑法第277條第1項之傷害罪嫌等語。
(二)、按告訴乃論之罪，告訴人於第一審辯論終結前，得撤回其告
    訴；又告訴經撤回者，法院應諭知不受理之判決，刑事訴訟
    法第238條第1項，及第303條第3款定有明文。
(三)、被告甲○○被訴刑法第277條第1項傷害罪部分，依同法第28
    7條前段之規定須告訴乃論。茲據告訴人乙○○、戊○○於
    本院審理中，當庭撤回告訴（本院卷第53頁），揆諸前開說
    明，應為此部分不受理之諭知（公訴意旨雖認被告甲○○被
    訴傷害罪與強制罪間有修正前刑法第55條牽連犯之裁判上一
    罪關係，惟被告甲○○被訴強制罪部分，業經本院為無罪之
    諭知，業如前述，是被告甲○○被訴傷害部分即難認與前開
    強制罪部分有裁判上一罪關係，而應分別判決）。
據上論斷，刑事訴訟法第299條第1項前段、第303條第3款、第
301 條第1項，刑法第2條第1項前段、第304條第1項、修正前刑
法第33條第5款、第41條第1項前段，罰金罰鍰提高標準條例第1
條前段、修正前罰金罰鍰提高標準條例第2條，現行法規所定貨
幣單位折算新臺幣條例第2條，判決如主文。
本案經檢察官丙○○到庭執行職務。
中    華    民    國    95    年    11    月    14    日
                  刑事第四庭    審判長法  官  林宜民
                                      法  官  林學晴
                                      法  官  柯雅惠
上正本證明與原本無異。
如不服本判決，應於送達後十日內向本院提出上訴狀（須附繕
本），上訴於台灣高等法院台中分院。
                                      書記官  郭佳雯
中    華    民    國    95    年    11    月    14    日
附錄論罪科刑法條
中華民國刑法第304條
 以強暴、脅迫使人行無義務之事或妨害人行使權利者，處3年以
 下有期徒刑、拘役或300元以下罰金。
 前項之未遂犯罰之。


司法院資訊處製作；財團法人民間司法改革基金會備份。
